【裁判字號】    97,交聲,3332
【裁判日期】    971230
【裁判案由】    違反道路交通管理處罰條例聲明異議
【裁判全文】
臺灣臺北地方法院交通事件裁定        97年度交聲字第3332號
原處分機關  臺北市交通事件裁決所
異  議  人
即受處分人  甲○○
上列異議人即受處分人因違反道路交通管理處罰條例案件，對於
臺北市交通事件裁決所於97年12月12日所為之處分（原處分案號
：北市裁罰字第裁22-A00000000號）聲明異議，本院裁定如下：
    主    文
異議駁回。
    理    由
一、按駕駛人駕駛汽車，應遵守道路交通標誌、標線、號誌之指
    示，道路交通安全規則第90條前段定有明文。又汽車駕駛人
    ，駕駛汽車不遵守道路交通標誌、標線、號誌之指示者，處
    新台幣（下同）900 元以上1,800 元以下罰鍰，道路交通管
    理處罰條例第60條第2 項第3 款亦有明文。
二、本件原處分機關即臺北市交通事件裁決所以異議人即受處分
    人甲○○駕駛車牌號碼7766－FL號自用小客車，於民國97年
    年10月29日上午8 時27分許，違規駛入設置有「7 時至9 時
    小型車禁止併入平面車道僅准直行地下道（假日除外）」禁
    止標誌之臺北市○○路○ 段157 巷平面車道，適為臺北市政
    府警察局大安分局交通警察大隊員警拍照採證，並依道路交
    通管理處罰條例第60條第2 項第3 款之規定逕行舉發「違反
    禁止進入標誌行駛」之違規，嗣因異議人於應到案日期前向
    原處分機關提出申訴，原處分機關請舉發單位調查結果，仍
    認異議人有前揭違規行為，原處分機關遂於97年12月12日依
    道路交通管理處罰條例第60條第2 項第3 款及違反道路交通
    管理事件統一裁罰標準表規定，裁處異議人900 元罰鍰，合
    先敘明。
三、異議人聲明異議意旨略以：本人於該時行經該地，係等待了
    二次往基隆、辛亥路口（聯絡道專用）之號誌轉換為綠燈後
    才行駛，本人既依交通號誌行駛，並無違反交通標誌行駛之
    情事。本人係於接獲照片後，始發現該「基隆、辛亥路口（
    聯絡道專用）」標誌旁立有「07～09（假日除外）小型車禁
    止進入平面車道僅准直行地下道」之標誌牌，然其用語究係
    指涉於該時段不得進入平面車道，還是指不能進入聯絡道路
    ，實令人難以理解。又若果真不能行駛該車道，為何該車道
    上之交通號誌卻又有紅綠燈之轉換，實有誤導民眾之嫌，為
    此聲明異議，請求撤銷原處分等語。
四、經查：
  (一)異議人於97年10月28日上午8 時27分許，駕駛其所有車牌號
    碼7766－FL號自小客車，行經臺北市○○路○ 段157 巷時，
    因違反禁止進入標誌行駛，而為臺北市政府警察局大安分局
    員警拍照逕行舉發之事實，為異議人所不爭執，且有臺北市
    政府警察局舉發違反道路交通管理事件通知單1 紙、採證照
    片2 張附卷可稽，是異議人之違規事實，堪以認定。
  (二)異議人辯稱其係依「往基隆、辛亥路口（聯絡道專用）」標
    誌牌下方之號誌燈指示行駛，並非不遵守道路交通標誌之指
    示云云。惟查：
  1.觀諸採證照片，清晰可見該禁止小型車輛併入平面車道之紅
    底白字標誌牌，係懸掛於異議人宣稱其所遵循之「往基隆、
    辛亥路口（聯絡道專用）」標誌牌右方，且四周無任何遮蔽
    、標誌牌亦無污損等情事；又依舉發機關函覆異議人略以：
    「在辛亥路3 段下聯絡道至違規處沿途已設有多面『7 至9
    時小型車禁止進入平面車道』標誌牌（大型車不受限制），
    設置逾2 年以上，設置之初已有1 個月以上之勸導期」等語
    ，故異議人僅需稍加注意，即可查悉該處設置有禁止進入標
    誌，並依循標誌指示行駛，則縱使確如異議人所言其係於收
    到採證照片後方知悉該禁止進入標誌牌存在，亦係由於可歸
    責於異議人之疏失所致。
  2.按違反行政法上義務之行為，非出於故意或過失者，不予處
    罰，行政罰法第7 條第1 項定有明文。又交通裁決機關依道
    路交通管理處罰條例所為之罰鍰、記點之裁定，具有行政罰
    之性質，自有上開規定之適用。是以，對於性質屬於行政罰
    之交通違規事件，即以行為人有故意或過失為得依法處罰之
    要件，則縱認行為人並非故意違反道路交通管理處罰條例之
    規定，然若行為人係出於過失者，仍得加以處罰。本件異議
    人辯稱其係於97年8 月份方購置新車行駛該路段，無從查悉
    該禁止進入標誌牌之設置與宣導，然汽車駕駛人駕駛汽車，
    本應隨時注意路況及觀察交通標誌、標線、號誌之設置，並
    確實遵循該交通標誌、標線、號誌之指示，惟有建立在此前
    提之下，方得維護行車之安全與秩序，是異議人駕駛汽車應
    遵守交通標誌指示之義務，並不因該交通標誌設置時間之長
    短、異議人駕駛時間之久暫等情形而有異，更不得因此而卸
    免。從而，異議人既有注意並遵守交通標誌指示之義務，且
    該交通標誌牌係沿途設置，並無遮蔽等情，已如前述，則異
    議人應有查悉該交通標誌牌存在之可能性，足認異議人違反
    禁止進入標誌行駛之行為係有過失，依前開行政罰法第7 條
    之規定，仍應以違反道路交通管理處罰條例之規定予以處罰
    。
  3.依採證照片所示，該「往基隆、辛亥路口（聯絡道專用）」
    標誌牌下方，確實設有紅綠燈之交通號誌，異議人並辯稱其
    係依照該號誌燈之指示行駛云云。惟該號誌係用以指示由國
    道欲駛往市區而得行駛平面道路之車輛，為該等車輛所應遵
    循者；然該路段既設置有「7 時至9 時小型車禁止併入平面
    車道僅准直行地下道（假日除外）」標誌牌，則異議人於禁
    止小型車進入平面車道之時段行經該地，其僅得行駛地下道
    ，故異議人應遵循採證照片左方「往辛亥路車型地下道（聯
    絡道專用）」標誌牌下方之燈光號誌指示行駛，非謂異議人
    遵守任一號誌指示即認無違反禁止進入標誌行駛之違規。異
    議人復稱「往基隆、辛亥路口（聯絡道專用）」標誌牌下方
    之號誌燈，有使民眾陷於交通違規之虞，然該路段既未禁止
    大型車輛併入平面車道，且小型車於7 時至9 時以外、假日
    時段亦得行駛平面車道，則上開號誌燈自仍有設置之必要。
    又該號誌燈右方即矗立禁止進入標誌牌，並無使民眾誤認之
    虞。況且，異議人所應遵守禁止進入標誌牌指示之義務，與
    其餘號誌燈係如何設置、轉換，要屬二事。從而，異議人以
    前詞置辯，要無可採。
  (三)異議人辯稱員警明知不可行駛，卻僅在一旁拿相機拍照而不
    告知；又其已在同一地點因同一違規事實收到三張罰單，因
    認該等罰單均為無效云云。惟查，按行政法院審查行政機關
    依裁量權所為之行政處分，以其作為或不作為逾越權限或濫
    用權力為限，行政法院得予撤銷；又逾越權限或濫用權力之
    行政處分，以違法論，行政訴訟法第201 條及第4 條第2項
    分別定有明文。亦即，行政法院對行政機關依裁量權所為行
    政處分之司法審查範圍限於裁量之合法性，而不及於裁量行
    使之妥當性（最高行政法院92年度判字第1725號判決意旨可
    資參照）。又交通聲明異議雖因立法政策之考量，而將其救
    濟途徑劃歸為普通法院審查，其案件性質畢竟屬於人民對於
    交通裁決機關所為行政處分而提起之訴訟，則前述最高行政
    法院判決意旨於交通聲明異議事件，自有適用之餘地。本件
    違規事證甚為明確，雖異議人於數日內連續違規，然既為數
    次之違規行為，值勤員警本於其行政裁量之職權範圍，本得
    連續舉發，而無一事不二罰之違反；又縱使無員警之告知，
    異議人本得由標誌牌查悉何等車道不得進入並遵循該指示，
    則異議人既已違規，值勤員警即得本於法定職權拍照取締，
    故員警為本件之舉發，難認有何違誤之處。從而，承辦員警
    依其裁量權限決定予以舉發後，裁罰機關依法裁決處罰，既
    無逾越權限或濫用權力之情況，本院作為裁量合法性與否之
    司法審查機關，自無從對該裁量行使之妥當性加以審究。是
    異議人以此作為異議之理由，尚無足採。
五、綜上所述，異議人確有在前揭時、地，違反禁止進入標誌行
    駛之違規行為，原處分機關依前揭道路交通管理處罰條例第
    60條第2 項第3 款之規定，裁處異議人罰鍰900 元，尚無違
    誤。異議人猶執前詞指摘原處分不當，為無理由，自應將其
    異議駁回。
六、據上論斷，應依道路交通案件處理辦法第19條，裁定如主文
    。
中    華    民    國    97    年    12    月    30    日
                              交通法庭法  官  林孟皇
本正本證明與原本無異。
如不服本裁定，應於送達後5日內向本院提出抗告狀。
                                      書記官  楊雅鈞
中    華    民    國    97    年    12    月    30    日


司法院資訊處製作；財團法人民間司法改革基金會備份。
